臺灣高雄地方法院民事判決
111年度簡上字第78號
上訴人即附
帶被上訴人  邱俊棊
訴訟代理人  卓定豐
被上訴人即
附帶上訴人  張智仁
訴訟代理人  陳魁元律師
            蘇伯維律師
上列當事人間請求損害賠償事件，上訴人對於民國111年1月17日
本院高雄簡易庭110年度雄簡字第787號第一審判決提起上訴，被
上訴人並為附帶上訴，本院於民國111年8月31日辯論終結，判決
如下：
    主  文
上訴及附帶上訴均駁回。
第二審訴訟費用關於上訴部分，由上訴人負擔；關於附帶上訴部
分，由被上訴人負擔。
    事實及理由
一、被上訴人即附帶上訴人張智仁（下稱張智仁）起訴主張︰上
    訴人即附帶被上訴人邱俊棊（下稱邱俊棊）於民國109年8月
    12日18時10分許，駕駛牌照號碼000-0000自用小客車（下稱
    邱車），沿高雄市三民區義華路由東往西方向快車道行駛，
    途經該路與義華路303巷巷口時，疏未注意，貿然跨越分向
    限制線（雙黃線）駛入來車車道，與沿同路由西往東方向快
    車道直行駛至之張智仁所駕駛牌照號碼000-0000自用小客車
    （下稱張車）發生碰撞，張智仁受有四肢挫傷及左胸鈍傷之
    傷害，並造成張車嚴重受損。張智仁因此受有張車交易價值
    貶損新臺幣（下同）262,000元，又因體傷必要使用其配偶
    所有汽車，致其配偶須自費通勤，應賠償租車費363,000元
    ，及非財產上損害30萬元。爰依侵權行為法律關係提訴等情
    。並於原審聲明求為命邱俊棊應給付張智仁925,000元，及
    自起訴狀繕本送達翌日起至清償日止，按週年利率5%計算之
    利息；暨願供擔保請准宣告假執行之判決。
二、邱俊棊則以︰就其應負肇事責任無意見，但張車交易價值減
    損。應以保險公司全損理賠金1,338,000元扣除殘值86,000
    元，再扣除預估修復費用1,212,477元。張智仁並未舉證支
    出租車費，不能請求賠償。另請求非財產上損害金額過高等
    語，資為抗辯。
三、原審判決邱俊棊應給付張智仁226,000元，及自109年10月23
    日起至清償日止，按週年利率5%計算之利息，並駁回張智仁
    其餘之訴。邱俊棊就其敗訴部分提起上訴，除援用原審抗辯
    外，補稱：張智仁於原審所提起訴前自行委請高雄市汽車商
    業同業公會（下稱汽車商業公會）鑑定之函件所指張車價值
    過高，並非法院囑託鑑定，不能拘束法院認定；依張車之車
    體險約款，修復費達保險金額扣除折舊後數額3/4以上者為
    全損，可知全損理賠金為張車於訂定保險契約時之價值，且
    依最高法院77年度第9次民事庭決議認為：物因毀損減少價
    額超過必要修復費用時，可請求賠償其差額，原判決認定張
    車維修費1,533,170元、減損價額為1,514,000元，但維修費
    未逾原判決認定車價160萬元，張智仁未舉證無法修復，依
    上開決議，張智仁不得再請求賠償張車減損價額之損害，原
    審未調查，有違經驗法則，及應調查證據而未調查之情，且
    原判決不備理由等語。並於本院聲明：㈠原判決不利邱俊棊
    部分廢棄。㈡上開廢棄部分，張智仁在第一審之訴。張智仁
    除聲明駁回上訴，再為附帶上訴，除援用原審主張，補稱：
    原判決將張車殘值86,000元扣除，但該筆款項係南山產物保
    險股份有限公司（下稱南山產險）取得，不應扣除等語，並
    於本院聲明：原判決關於駁回張智仁後開第2項之訴部分，
    及命張智仁負擔訴訟費用之裁判均廢棄，邱俊棊應再給付69
    9,000元，及自109年10月23日起至清償日止，按週年利率5%
    計算之利息。邱俊棊則聲明：駁回附帶上訴。
四、兩造間之不爭執事項：
　㈠邱俊棊於109年8月12日18時10分許駕駛邱車，沿高雄市三民
    區義華路由東往西方向快車道行駛，途經該路與義華路303
    巷巷口時，疏未注意，貿然跨越行車分向線（雙黃線）駛入
    來車車道，與沿同路由西往東方向快車道直行駛至之張智仁
    所駕駛張車發生碰撞，張智仁因此受有四肢挫傷及左胸鈍傷
    之傷害，並造成張車嚴重受損。
　㈡本件車禍事故發生後張車之殘餘價值（變賣價值）86,000元
    。
　㈢張智仁因本件車禍事故所致張車毀損，受領車體險理賠金額1
    ,338,000元。
五、爭點：
　㈠張車因本件車禍事故所致交易價值減損金額應為若干元？
　㈡張智仁是否因本件車禍事故所致受有租車費之損失？
　㈢張智仁因本件車禍事故成傷，邱俊棊應賠償其非財產上損害
    即精神慰撫金應為若干元？
六、本院判斷：
　㈠按不法毀損他人之物者，被害人得請求賠償其物因毀損所減
    少之價額，民法第196條固定有明文。如被害人依民法第213
    至215條規定，請求加害人賠償修復或回復原狀所生費用，
    應以必要者為限；如被害人請求加害人賠償其物因毀損所減
    少之價額，其額數應以該物受損後之價值與毀損前之價值比
    較決定之。本件上訴後，兩造就張車因車禍事故所致交易價
    額減損金額乙事仍互有攻防，惟核各該攻防與其等各於原審
    所為大致相同，而原判決已詳為論述汽車商業公會與兩造應
    無嫌隙，且從事車輛鑑價多年，對於車輛客觀價值判斷具有
    相當公信力；保險公司依據保險契約所訂定之理賠金額，不
    足以證明張車於本件車禍事故發生前之客觀價值。應以汽車
    商業公會鑑價報告認定張車於本件車禍事故發生前之客觀價
    值為160萬元，再扣除張車於本件車禍事故後變賣殘餘價值8
    6,000元，為張車於本件車禍事故發生後減損之價額，張智
    仁已受領車體險之保險給付1,338,000元，故邱俊棊應賠償
    張車因本件車禍事故所致交易價值減損之金額為176,000元
    （計算式：1,600,000－86,000－1,338,000＝176,000）。是以
    ，本院就兩造關於張車因本件車禍事故所致交易價值減損金
    額所為攻防方法之意見及法律上意見與原判決相同，依民事
    訴訟法第436條之1第3項、第454條第2項前段規定，茲引用
    之，不再贅述。至於邱俊綦抗辯：實務上車體險之保險金額
    為車輛當時價值云云，為張智仁所否認，邱俊綦亦未舉證以
    實其說，且依張車之車體保險人南山產險函覆稱：張車為第
    2年續保件，車輛價值參照重置價格，按其保險約款逐年遞
    減折舊率15%計算其保單車輛保額為133.8萬元等語（111年6
    月14日函，簡上卷頁143），益徵張車車體險之保險金額顯
    非張車於本件車禍事故發生前之價值甚明。是故邱俊綦此部
    分抗辯，要無可採。另張智仁主張：張車殘值為南山產險取
    走，不應扣除云云，為邱俊棊否認，而張車殘值乃依保險契
    約約款，由保險人賠償全損保險金，被保險人無須負擔約定
    之自負額，保險人取得對被保險汽車之處分權等情，有南山
    產險111年6月4日函在卷可稽（簡上卷頁143至144），並不
    影響前揭張車於本件車禍事故所致交易價值減損金額之認定
    。是故張智仁此部分主張，亦無可採。
　㈡關於張智仁是否因本件車禍事故所致受有租車費之損失乙節
    ，兩造互有攻防，然核各該攻防與其等各於原審所為大致相
    同，而原判決已詳為論述張智仁未實際支出租車費或使用其
    配偶車輛代價，最高法院94年度台上字第1543號民事判決要
    旨之基礎事實為親屬付出勞力照顧被害人起居，殊與張智仁
    使用其配偶車輛致其配偶另支出通勤費用等主張迥異，洵難
    比附援引之，張智仁與其家人就其家庭之交通工具調配使用
    ，不必然造成額外損害，其此部分主張應由邱俊綦賠償其損
    害云云，實難憑採。是以，本院就兩造關於張智仁是否受有
    租車費損害所為攻防方法之意見及法律上意見與原判決相同
    ，依民事訴訟法第436條之1第3項、第454條第2項前段規定
    ，茲引用之，不再贅述。
　㈢至於張智仁因本件車禍事故成傷，邱俊棊應賠償其非財產上
    損害即精神慰撫金應為若干元之爭點，兩造亦互有攻防，而
    其等攻防核與各於原審所為相同，原判決已審酌張智仁因本
    件車禍事故所受傷害非鉅，及邱俊綦違規情節，並考量兩造
    財產所得，因認張智仁請求精神慰撫金以5萬元為適當，是
    以，本院就兩造關於張智仁是否受有租車費損害所為攻防方
    法之意見及法律上意見與原判決相同，依民事訴訟法第436
    條之1第3項、第454條第2項前段規定，茲引用之，亦不再贅
    述。
七、綜上所述，張智仁依侵權行為法律關係，請求邱俊綦給付22
    6,000元，及自起訴狀繕本送達翌日即109年10月23日起至清
    償日止，按週年利率5%計算之利息，為有理由，應予准許。
    逾此範圍之請求，為無理由，應予駁回。原審判命邱俊綦如
    數給付，並無違誤，邱俊綦上訴論旨暨張智仁附帶上訴論旨
    分別指摘原判決不當，各自求予廢棄改判，均為無理由，應
    分別駁回其上訴及附帶上訴。本件事證已臻明確，兩造其餘
    主張、抗辯等攻擊防禦方法及卷附其他證據，經核與判決結
    果不生影響，爰不逐一論述，併此敘明。　　
據上論結，本件上訴及附帶上訴均為無理由，依民事訴訟法第43
6條之1第3項、第449條第1項、第78條，判決如主文。
中　　華　　民　　國　　111 　年　　9 　　月　　14　　日
　　　　　　　　　　民事第一庭
　　　　　　　　　　　　審判長法  官  蔣志宗
　　　　　　　　　　　　　　　法  官  陳筱雯
　　　　　　　　　　　　　　　法  官  劉定安
以上正本係照原本作成。
本判決不得上訴。　　　　　　　　　　　　　　　
中　　華　　民　　國　　111 　年　　9 　　月　　14　　日
                              書記官  陳鈺甯